【裁判字號】    97,上訴,4995
【裁判日期】    971128
【裁判案由】    強盜等
【裁判全文】
臺灣高等法院刑事判決                97年度上訴字第4995號
上  訴  人  臺灣士林地方法院檢察署檢察官
被      告  甲○○
                    （另案在臺灣屏東監獄執行）
指定辯護人  本院公設辯護人  周君穎
上列上訴人因被告強盜等案件，不服臺灣士林地方法院九十六年
度訴字第一二一六號，中華民國九十七年七月三十一日第一審判
決（起訴案號：臺灣士林地方法院檢察署九十六年度偵字第一四
○五六號），提起上訴，本院判決如下：
    主  文
上訴駁回。
    理  由
一、本件公訴意旨及檢察官於原審審理時所追加之犯罪事實略以
    ：被告甲○○意圖為自己不法之所有，於民國九十六年十一
    月九日十二時許，持足供傷人，堪為兇器之螺絲起子一把，
    在臺北巿南港區○○路一００號成德巿場，竊取樓梯防滑鐵
    條。又於翌日凌晨三時許，基於接續竊盜之犯意，竊取同一
    地點之防滑鐵條，詎被告於警方前往查獲時，為脫免逮捕，
    竟當場攻擊警員黃育璋、劉弘琪而施以強暴。因認被告涉有
    刑法第三百三十條第一項加重準強盜罪、第一百三十五條第
    一項妨害公務等罪嫌。
二、公訴意旨認被告涉犯上開罪嫌，無非係以證人羅春林、丙○
    ○、乙○○等於警詢中、證人即警員黃育璋、劉弘琪等於偵
    查中之證言，被告於警詢、偵查中之供述及值勤報告、臺北
    市政府警察局南港分局同德派出所之勤務分配表、查獲現場
    及贓證物品照片、贓物認領保管單等為其主要論據。訊據被
    告固供承於九十六年十一月十日凌晨三時許，其借宿成德市
    場四樓頂，正擬就寢時，遭警員以涉嫌竊取該市場防滑鐵條
    ，將其帶往警局，途經忠孝醫院急診室前，與警員鍾繼明、
    黃育璋及劉弘琪等人爭執拉扯等情，然堅決否認有何加重準
    強盜及妨害公務之犯行，辯稱：其雖曾借宿成德市場，但未
    曾於上開時、地偷竊該處之防滑鐵條，警方扣得之螺絲起子
    係事後警方自行於市場樓梯間尋獲，非其所有亦未持有；九
    十六年十一月十日凌晨三時，其於成德市場四樓正欲就寢時
    ，因遭警員前來質疑其竊盜並加以掌摑，繼於忠孝醫院急診
    室前，復受多人毆打，其忍無可忍，始還手反抗，並無為脫
    免逮捕而施暴之妨害公務犯行等語。經查：
  (一)按犯罪事實應依證據認定之，無證據不得認定犯罪事實；不
    能證明被告犯罪者，應諭知無罪之判決，刑事訴訟法第一百
    五十四條第二項、第三百零一條第一項分別定有明文。
  (二)被告被訴於九十六年十一月九日上午十二時行竊部分：
    證人羅春林警詢時固陳稱九十六年十一月九日中午十二時許
    ，曾見被告手持一螺絲起子及麻布袋，至成德市場樓上，五
    分鐘後，旋聽聞敲打聲及金屬折彎之巨響，嗣隔三十分許，
    即見被告由他側下樓，經其上樓查看，發現樓梯間階梯上之
    防滑鐵條已遭撬開、竊取云云（見偵卷第二十二頁），然證
    人即同德派出所警員黃育璋證稱成德市場四樓係天台，遊民
    們均在該處睡覺，且該市場攤販每天均循例約於上午十一、
    二時許收攤（見原審卷第六十六頁），足徵出入該市場樓上
    者，非僅被告一人，且羅春林所指其聞及聲響之時間，適值
    攤販收攤時刻，或由於收拾攤架等物品，造成聲響，亦非無
    可能，則依羅春林之證言，其既未尾隨被告上樓，親睹被告
    行竊，復未見及被告下樓時持有任何可疑為防滑鐵條之贓物
    ，徒憑被告上樓後，市場傳出聲響，逕推論被告竊取防滑鐵
    條，已不足採信。況證人即成德市場自治會會長乙○○、臺
    北市市場管理處職員丙○○警詢時，雖均陳稱該市場確有樓
    梯防滑鐵條遭竊之情事，然丙○○業已進一步指明其於九十
    六年十一月五日，即經成德市場自治會告知該市場內多處樓
    梯防滑鐵條遭竊等語，是羅春林上樓查看時，該樓梯防滑鐵
    條有遭人撬開、竊取之情形，非必係當日所發生，尤無從據
    為不利被告之認定。
  (三)被告被訴於九十六年十一月十日凌晨三時許，在成德市場行
    竊，並為脫免逮捕而對公務員施暴部分：
  1.證人羅春林於警詢時，固指稱九十六年十一月十日凌晨三時
    許，被告復至成德市場樓上，亦同樣發生敲擊物品聲響，其
    乃至派出所向警察報告，嗣其親見警察至成德市場查獲被告
    ，被告往樓上逃跑，其即隨同警察上樓追緝，被告先於四樓
    攻擊警察後，復下樓逃逸，並隨手丟棄一螺絲起子及不明之
    鐵條物品云云（見偵卷第二十二頁）；黃育璋於偵查中雖亦
    證稱因案發前數日，即據報成德市場被竊防滑鐵條，派出所
    乃針對該竊案安排夜間勤務，其負責埋伏，並協調街友如發
    現可疑即通知警方；案發當天凌晨三時許，羅春林至其任職
    之派出所告知被告確至成德市場行竊，曾聽見敲打聲，時其
    適值巡邏勤務，爰據報至現場，被告可能聞及彼等腳步聲，
    逃往四樓，彼等亦隨後追趕，發現三樓樓梯間有半截鐵條棄
    置，追至四樓，見被告於該處假裝睡覺，工具置放身旁云云
    （偵查卷第六十二頁）。然黃育璋於原審審理行交互詰問中
    ，改稱案發當天其據報於凌晨三時五分許至成德市場時，並
    未親見被告，經無線電通報，方知被告已由另名警員劉弘琪
    與一替代役送至忠孝醫院，其乃駕駛警車至該院，先將被告
    載回派出所後，再回到現場搜索，始於市場頂樓樓梯間遊民
    睡覺之處，發現扣案防滑鐵條及螺絲起子等語；並於辯護人
    質疑其此部分供述與上開偵訊時所為不相一致時，進一步陳
    明其偵查中之供證，係綜合其他員警所見及為被告製作之警
    詢筆錄所為，於原審之上開敘述，始係其親身經歷之見聞等
    語（原審卷第六十一、六十二頁）；而參諸證人即當日凌晨
    二至三時，在成德市場執行埋伏勤務之員警鍾繼明於原審審
    理時，所證當天凌晨二時三十分許，曾接獲無線電通報，得
    知竊取防滑鐵條之人在市場地下室，然經前往查看並無其人
    ，嗣再接獲第二次無線電通報，告知竊取鐵條之人在市場頂
    樓，其上樓時，發現被告已坐在頂樓木板上等語（原審卷第
    九十八、九十九頁），亦陳明案發當天，係其至市場頂樓查
    獲被告，並非黃育璋，核與黃育璋上開原審審理時之證言相
    符，殊堪採信。黃育璋既非至市場頂樓之現場查獲被告之警
    員，其於偵訊時所為上開查獲被告及扣案工具之經過，均屬
    得自他人之傳聞，非其親身經歷與聞之事實，自不得採為被
    告不利之證據。再者，依鍾繼明於原審之供證，其接獲線報
    ，至市場頂樓時，被告已事先盤坐於該處木板上，核與被告
    所辯，其於市場樓上，正擬就寢時，遭警察以其竊取該處鐵
    條予以逮捕等語，若合符節，並非如羅春林所述先於樓下發
    現被告，繼因被告往樓上逃逸，始自後追緝至頂樓。另鍾繼
    明並稱被告下樓時，其未注意被告有丟棄起子、鐵條等物之
    舉，亦未聞見物品掉落地面之聲響（原審卷第九十九、一０
    三、一０四頁），綜上，羅春林所述警員追捕被告之過程，
    核與鍾繼明所言迥不相牟，亦無足取。至乙○○、丙○○所
    為市場防滑鐵條遭竊之指訴，不足證明係案發當天所發生，
    已詳如前述，亦無從資為認定被告此部分犯行之依據，尤不
    待言。
  2.按被告之自白不得作為認定犯罪之唯一證據，須以補強證據
    證明其確與事實相符，而所謂「補強證據」，係指除該自白
    本身外，其他足以佐證自白之犯罪事實確具有相當程度真實
    性之證據而言。其所補強者，固不以事實之全部為必要，然
    須因補強證據與自白相互印證，依社會通念，足使犯罪事實
    獲得確信者，始足當之。被告雖曾自承其遭逮捕過程中，曾
    掌摑一著便服之警員云云，然查被告於成德市場頂樓，經警
    以其涉嫌竊盜為由，擬帶回警局時，雖拒絕配合，而與警員
    互相拉扯，但被告僅以雙手撥開將其拉住之警員鍾繼明之手
    ，並無毆打施暴行為，業據執行逮捕之警員鍾繼明於原審陳
    明無訛（原審卷第九十九、一０一、一０五、一０六頁）。
    旋被告經帶下樓並載回派出所，其間，鍾繼明固指於行經忠
    孝醫院急診處前時，被告曾與其他警員同仁扭打並揮拳攻擊
    等語，然鍾繼明始終未能指出被告攻擊之對象究為何人；另
    駕駛警車至該處搭載被告之警員黃育璋證述因被告拒捕，曾
    作勢攻擊其與同仁劉弘琪二人，劉弘琪出手抵擋，被告即反
    擊警員劉弘琪，幸未成傷云云（偵查卷第六十二、六十三頁
    ），然劉弘琪則供稱當天在忠孝醫院前，欲帶被告回派出所
    時，被告極力反抗，其本人未曾遭被告掌摑、毆打，祇見被
    告推開黃育璋或另名替代役，此外尚無其他攻擊行為等語（
    原審卷第七十一、七十六及七十八頁），而關於被告是否曾
    毆打攻擊劉弘琪一節，乃劉弘琪本人親身經歷之事實，所言
    自較旁觀之黃育璋所述可採，且其乃執行勤務之員警，衡情
    亦無刻意迴護被告之必要，是劉弘琪既自承未遭被告施暴，
    黃育璋指證被告攻擊劉弘琪云云，即無足取。綜合上開事證
    ，被告自成德市場頂樓，以迄被帶回派出所過程中，或曾因
    頓遭逮捕，而有排除警方對其所施強制力以掙脫逮捕之舉，
    惟尚難遽認其曾為脫免逮捕，而攻擊執行職務中之公務員，
    顯與對公務員施強暴脅迫之妨害公務行為有別。
三、綜上，被告被訴準強盜及妨害公務犯行，尚屬不能證明。此
    外，復查無其他積極確切之證據，足以證明被告有何準強盜
    及妨害公務之犯行，原審為被告無罪之諭知，尚無不合，應
    予維持。檢察官上訴，仍執陳詞，指摘原判決不當，不能認
    有理由，應予駁回。
據上論結，應依刑事訴訟法第三百六十八條，判決如主文。
本案經檢察官侯寬仁到庭執行職務。
中    華    民    國    97    年    11    月    28    日
                刑事第二十一庭審判長法  官  蔡彩貞
                                    法  官  楊力進
                                    法  官  許永煌
以上正本證明與原本無異。
檢察官如不服本判決，應於收受送達後10日內向本院提出上訴書
狀，其未敘述上訴之理由者並得於提起上訴後10日內向本院補提
理由書（均須按他造當事人之人數附繕本）「切勿逕送上級法院
」。
                                    書記官  陳啟文
中    華    民    國    97    年    11    月    28    日


司法院資訊處製作；財團法人民間司法改革基金會備份。
